【裁判字號】    92,重訴,1
【裁判日期】    920425
【裁判案由】    殺人等
【裁判全文】
臺灣新竹地方法院刑事判決                            九十二年度重訴字第一號
    公  訴  人  臺灣新竹地方法院檢察署檢察官
    被      告  己○○
    選任辯護人  徐國楨律師
                曾能煜律師
右列被告因殺人等案件，經檢察官提起公訴（九十一年度偵字第六四二七號），本院
判決如左：
    主  文
己○○未經許可，寄藏手槍，處有期徒刑伍年陸月，併科罰金新台幣壹拾萬元，罰金
如易服勞役，以新台幣玖佰元即銀元佰元折算壹日。美國ＳＭＩＴＨ  ＆  ＷＥＳ
ＳＯＮ廠製口徑零點伍柒吋（伍柒  ＭＡＧＮＵＭ）制式轉輪手槍壹枝（槍枝管
制編號：0000000000號），沒收；又殺人，處無期徒刑，禠奪公權終身。
美國ＳＭＩＴＨ  ＆  ＷＥＳＳＯＮ廠製口徑零點伍柒吋（伍柒  ＭＡＧＮＵＭ
）制式轉輪手槍壹枝（槍枝管制編號：0000000000號），沒收。應執行無
期徒刑，併科罰金新台幣壹拾萬元，罰金如易服勞役，以新台幣玖佰元即銀元佰元
折算壹日，褫奪公權終身。美國ＳＭＩＴＨ  ＆  ＷＥＳＳＯＮ廠製口徑零點伍柒
吋（伍柒  ＭＡＧＮＵＭ）制式轉輪手槍壹枝（槍枝管制編號：00000000
00號），沒收。
    事  實
一、己○○有偽造有價證券、恐嚇、妨害兵役、違反動產擔保交易法等前科紀錄，並
    於民國八十五年間因賭博案件，經本院判處有期徒刑四月，緩刑三年確定，已緩
    刑期滿，其刑之宣告失其效力（不構成累犯）。
二、緣己○○於民國於九十年十一月間某日上午十一時許，在新竹縣竹東鎮○○路新
    原味餐廳外面，明知庚○○（己死亡）持有交付以報紙包裹之物係美國ＳＭＩＴ
    Ｈ  ＆  ＷＥＳＳＯＮ廠製口徑０．３５７吋（３５７  ＭＡＧＮＵＭ）制式轉
    輪手槍一枝（槍枝管制編號：0000000000號）及該手槍轉輪內已裝填
    適用之口徑０．３５７吋（３５７  ＭＡＧＮＵＭ）制式子彈二顆，竟仍基於無
    故寄藏制式手槍、子彈之犯意，而未經許可無故予以收受寄藏。嗣庚○○於當日
    隨即被槍殺身亡，而未再取回前開寄藏之美國ＳＭＩＴＨ  ＆  ＷＥＳＳＯＮ廠
    製口徑０．３５７吋（３５７  ＭＡＧＮＵＭ）制式轉輪手槍一枝（槍枝管制編
    號：0000000000號）及該手槍轉輪內已裝填適用之口徑０．３５７吋
    （３５７  ＭＡＧＮＵＭ）制式子彈二顆，其乃未經許可繼續無故持有。又其與
    吳明洲原係朋友關係，惟吳明洲平時作風即喜以言語相侮他人，其又曾出面為吳
    明洲處理與某女子間之感情糾紛，然吳明洲事後並未履行，二人乃為此發生口角
    爭執。嗣於九十一年十一月五日中午，二人在國立竹東高級中學附近相遇，又為
    此事爭論，旋雙方各自離去後，其即陸續在竹東鎮○○路某飲食店、竹東鎮○○
    路「新原味餐廳」、竹東鎮「榕樹下餐廳」等處與友人喝酒，並於同日晚上十時
    許再打電話給吳明洲，雙方又在電話中爭執。詎其在竹東鎮「榕樹下餐廳」喝酒
    後，又與吳明洲在電話中口角，因心有不甘，乃頓萌殺機，決意槍殺吳明洲以洩
    忿，隨即基於殺人之犯意，於同日晚上十時三十分許，騎乘機車攜帶上開已裝填
    口徑０．３５７吋（３５７  ＭＡＧＮＵＭ）制式子彈二顆之美國ＳＭＩＴＨ
    ＆  ＷＥＳＳＯＮ廠製口徑０．３５７吋（３５７  ＭＡＧＮＵＭ）制式轉輪手
    槍一枝（槍枝管制編號：0000000000號），至新竹縣竹東鎮○○路○
    段二四七巷四弄四號（起訴書誤載為同巷弄六號）吳明洲住處，嗣其持前開已裝
    填制式子彈二顆之制式轉輪手槍抵吳明洲之住處庭院外門口後，即在外大叫吳明
    洲之綽號「不嚕、不嚕、出來」，而吳明洲適與其母吳陳美珠均在屋內聽聞，吳
    母吳陳美珠即起身欲出而應門，然吳明洲亦隨之表示自己去開門，旋即起身應門
    ，吳母吳陳美珠則緊跟隨在吳明洲左後側同往應門。詎其見吳明洲甫將庭院大門
    （在庭院內面對大門）右側大片鋁門打開（面對吳明洲左側小片鋁門則有插地栓
    栓上未打開），二人面對面相距僅約一公尺之近距離，竟不由分說，即持前開已
    裝填制式子彈二顆之制式轉輪手槍舉槍直接朝吳明洲上半身射擊，然因吳明洲甫
    打開門，乃未射準，未直接擊中吳明洲，而擊中甫打開之庭院大門右側大片鋁門
    （如前述，指吳明洲在庭院內面對庭院大門之右側大片鋁門），致跳彈傷及吳明
    洲距足底一０三公分（入口距足底一０四公分，出口距足底一０三公分）及九十
    八公分之右側臀部槍傷（大小約一．五公分，經由皮下路徑瘀傷而後呈現另一處
    槍傷口，大小約三公分，下方又與皮膚呈現一處擦挫傷，大小約四×０．八公分
    ），此時吳明洲因之疼痛而半向右側捲曲身體側仰臥在地，其仍不罷手，猶揚稱
    「打死你」，即接續舉槍由上往下朝吳明洲之上半身射擊第二槍，而幾乎於此同
    時，吳母乙○○○見狀驚恐即在庭院大門（面對）左側未打開之小片鋁門後方跪
    下哀求其罷手，然因其係間隔甚短時間接續射擊第二槍，乃未即時發現吳母乙○○○下跪哀求，而於射擊第二槍後，始發現吳母乙○○○跪在地上，而其對吳明
    洲射擊之第二槍則直接擊中吳明洲之右胸，子彈並由吳明洲之右胸射入（距足底
    一三０公分處），彈道略自左而右、由上往下，經皮膚入右第五、六肋間至肝左
    葉至右葉，再達右肺之下葉尖端部，在右第七、八肋間之右後背部逸穿出體外（
    自足底往上一二七公分處），致當場因該槍傷傷及肝臟破裂大量出血休克，雖經
    緊急送往行政院國軍退除役官兵輔導委員會竹東榮民醫院（以下簡稱竹東榮民醫
    院）急救，仍因傷重延至翌日凌晨一時五分不治死亡。旋其開槍射殺吳明洲後即
    匆忙逃逸，而逃至新竹縣竹東鎮○○路一六０號找正在打麻將之配偶辛○○，並
    當場告知其配偶辛○○謂其開槍打死吳明洲，二人即相偕開車離去。此時與己○○之配偶辛○○一起在新竹縣竹東鎮○○路一六０號打麻將之友人許江靜聽聞己○○槍殺吳明洲，即趕至竹東榮民醫院查看，並隨即打電話告知友人丙○○，而
  丙○○知悉後即打電話通報新竹縣警察局竹東分局刑事組小隊長丁○○關於綽號
    「阿斗」男子槍殺吳明洲之事，且吳明洲被槍殺後未休克前已明確告知吳母乙○○○行兇者為綽號「阿斗」男子，吳母乙○○○亦隨即將上情告知前來處理之新
    竹縣警察局竹東分局刑事組小隊長柳明良及偵查員田俊忠、戊○○等人，而偵查
    員戊○○即以電話回報小隊長丁○○，因小隊長丁○○本即知悉綽號「阿斗」者
    即為己○○，即調出己○○之口卡交由吳母乙○○○指認無誤，至此新竹縣警察
    局竹東分局刑事組小隊長丁○○等人均已明確知悉己○○為犯罪嫌疑人，即電請
    丙○○設法聯繫己○○出面投案，嗣己○○認無法逃匿，亦透過丙○○表示願出
    面投案，旋於翌日凌晨一時三十分許，在新竹縣竹東鎮○○路長春郵局前持上開
    美國ＳＭＩＴＨ  ＆  ＷＥＳＳＯＮ廠製口徑０．３５７吋（３５７  ＭＡＧＮ
    ＵＭ）制式轉輪手槍一枝（槍枝管制編號：0000000000號）向警方投
    案，而扣得其持有之美國ＳＭＩＴＨ  ＆  ＷＥＳＳＯＮ廠製口徑０．３５７吋
    （３５７  ＭＡＧＮＵＭ）制式轉輪手槍一枝（槍枝管制編號：0000000
    000號）。
三、案經新竹縣警察局竹東分局報告臺灣新竹地方法院檢察署檢察官偵查起訴。
    理  由
一、訊據被告己○○固坦承有前揭未經許可，無故寄藏持有制式手槍、子彈，且與被
    害人吳明洲原係朋友關係，惟被害人吳明洲平時作風即喜以言語相侮他人，伊又
    曾出面為被害人吳明洲處理與某女子間之感情糾紛，然被害人吳明洲事後並未履
    行，二人乃為此發生口角爭執，嗣於九十一年十一月五日中午，二人在國立竹東
    高級中學附近相遇，又為此事爭論，旋雙方各自離去後，伊即陸續在竹東鎮○○
    路某飲食店、竹東鎮○○路「新原味餐廳」、竹東鎮「榕樹下餐廳」等處與友人
    喝酒，並於同日晚上十時許再打電話給被害人吳明洲，雙方又在電話中爭執，伊
    即於同日晚上十時三十分許，攜帶上開已裝填子彈二顆之制式手槍至被害人吳明
    洲住處，並在庭院大門外大叫被害人吳明洲之綽號「不嚕、不嚕、出來」，而被
    害人吳明洲應門後，伊即持上開制式手槍對被害人吳明洲射擊二槍，隨即匆忙逃
    逸，而逃至新竹縣竹東鎮○○路一六０號找伊配偶辛○○，並當場告知伊槍擊被
    害人吳明洲，二人即相偕開車離去。嗣警方即新竹縣警察局竹東分局已知悉伊為
    犯罪嫌疑人，伊即透過丙○○聯繫警方，並於翌日凌晨一時三十分許，在新竹縣
    竹東鎮○○路長春郵局前，攜上開制式手槍一枝向警方投案等情，惟矢口否認有
    殺人犯行，辯稱伊並無殺人犯意，當時伊係與被害人吳明洲爭吵，被害人吳明洲
    叫伊把槍枝拿出來，伊將槍枝拿出來時，伊看到被害人吳明洲有要衝上前的樣子
    ，伊就連開二槍，伊並非蓄意殺人，且伊無殺人動機云云。然查：
（一）被告確有前揭收受由庚○○（己死亡）寄託交付之美國ＳＭＩＴＨ  ＆  ＷＥ
      ＳＳＯＮ廠製口徑０．３５７吋（３５７  ＭＡＧＮＵＭ）制式轉輪手槍一枝
      （槍枝管制編號：0000000000號）及該手槍轉輪內已裝填適用之口
      徑０．３５７吋（３５７  ＭＡＧＮＵＭ）制式子彈二顆，而未經許可，無故
      寄藏持有等情，業據被告迭於警訊、偵查中及本院審理時前後一致供述屬實，
      並有被告投案查獲之手槍一枝扣案足資佐證，且該扣案手槍一枝經內政部警政
      署刑事警察局鑑驗結果，亦確認係美國ＳＭＩＴＨ  ＆  ＷＥＳＳＯＮ廠製口
      徑０．３５７吋（３５７  ＭＡＧＮＵＭ）制式轉輪手槍（槍枝管制編號：0
      000000000號），槍管內具五條右旋來復線，機械性能良好，認具殺
      傷力，有該局九十一年十二月三十一日刑鑑字第０九一０三０五二六０號槍彈
      鑑定通知書在卷可稽（參九十一年度偵字第六四二七號偵查卷第９０頁）。據
      此，足見被告此部分之自白，確與事實相符。
（二）第查，被告如何於右揭時、地持已裝填口徑０．３５７吋（３５７  ＭＡＧＮ
      ＵＭ）制式子彈二顆之美國ＳＭＩＴＨ  ＆  ＷＥＳＳＯＮ廠製口徑０．３５
      ７吋（３５７  ＭＡＧＮＵＭ）制式轉輪手槍一枝（槍枝管制編號：0000
      000000號）在被害人吳明洲住處庭院外大叫被害人吳明洲之綽號「不嚕
      、不嚕、出來」，嗣被告見被害人吳明洲甫將庭院大門（面對）右側大片鋁門
      打開（面對吳明洲左側小片鋁門則有插地栓栓上未打開），被告以與被害人吳
      明洲面對面相距僅約一公尺之近距離，竟不由分說，即持前開手槍舉槍直接朝
      被害人吳明洲上半身接續射擊二槍，且射擊之第一槍，因被害人吳明洲甫打開
      門，乃未射準，未直接擊中吳明洲，而擊中甫打開之庭院大門右側大片鋁門（
      指被害人吳明洲在庭院內面對庭院大門之右側大片鋁門），致跳彈傷及被害人
      吳明洲之右側臀部，此時被害人吳明洲因受右側臀部槍傷疼痛而半向右側捲曲
      身體側仰臥在地之際，被告仍不罷手，猶揚稱「打死你」，即接續舉槍由上往
      下朝被害人吳明洲之上半身射擊第二槍，而幾乎於此同時，被害人吳明洲之母
      乙○○○見狀驚恐即在庭院大門（面對）左側未打開之小片鋁門後方跪下哀求
      被告罷手，然因被告係間隔甚短時間接續射擊第二槍，乃未即時發現被害人之
      母乙○○○下跪哀求，而於射擊第二槍後，始發現被害人吳明洲之母乙○○○
      跪在地上等情，業據現場目擊證人即被害人吳明洲之母乙○○○迭於警訊、偵
      查中及本院審理時指證述：「當時嫌犯在門外叫吳名洲的綽號”不嚕”，原本
      我要去開門，但我兒子叫我不要去，稱我自己去開門，結果門一打開，嫌犯就
      不發一語直接持槍朝吳明洲右胸開一槍，吳明洲隨即中槍側倒，歹徒以客家話
      稱要打死你，又再朝吳明洲開一槍（不知何處中彈），歹徒總共開了兩槍就逃
      跑了」（參九十一年度偵字第六四二七號偵查卷第６－７頁警訊筆錄）、「我
      與死者．．．客廳看電視，聽到門外有人叫”不嚕、不嚕、出來”好幾聲，口
      氣很兇，．．我還是跟在死者後面出去看，我看到死者．．．一打開大門，我
      就聽到一聲槍響，死者就倒在靠大門庭院內的地上，我趕快上前叫持槍者有話
      好講，不要這樣子，結果他還是朝躺在地上的死者又開了一槍，說要打給他死
      ，．．我還有問是誰開槍打他，他說是”阿斗”．．．我有告訴警察行兇者叫
      阿斗．．．我記得他是被打中右邊腹部附近的位置，所以他是左躺到地上，並
      側著身子，但因當時庭院沒有開燈，我沒有辦法看到正確的躺法，我只有印象
      死者躺下來後又被開一槍，而行兇者所站的位置都沒有移動」（參九十一年度
      偵字第六四二七號偵查卷第４０－４２頁檢察官九十一年十一月六日偵訊筆錄
      ）、「吳明洲站在貼有善緣好運的門邊（參卷附照片，即被害人吳明洲在庭院
      內面對庭院大門之右側大片鋁門），我站在另外一個門邊．．．當天我看到門
      一打開，槍就對著吳明洲，被告就朝吳明洲開一槍，吳明洲就倒地，我就出面
      跪下去求被告不要這樣，我話一講完，被告又再開一槍，並說我要打給他死．
      ．．（當天吳明洲出去開門的時候，你有無看到吳明洲、己○○講話？）沒有
      ．．．一開門的時候就開槍．．．我家庭院沒有燈光，是門打開之後，對面的
      燈光可以射入庭院內．．．（你們家屋內的燈光可以照到庭院的門口？）可以
  」（參本院審理卷九十二年一月十六日訊問筆錄）、「（當天是否被告在門外
      ，被害人在裡面而被槍殺？）是的」（參本院審理卷九十二年二月十日訊問筆
      錄）、「案發前二十分鐘，被告先打電話給我兒子．．．之後被告到現場．．
      ．，吳明洲開門之後，被告就對著吳明洲開槍，吳明洲就倒下去．．．我轉過
      身求被告叫他不要這樣，話剛講完，被告就開了第二槍．．．被害人開門時，
      我幾乎是跟被害人在一起．．．門一打開，我就聽到槍聲，我兒子哎一聲就倒
      了．．．從頭到尾沒有往後跑的機會．．．（被告所稱開槍距離你兒子．．．
      ？）約一公尺左右．．．（當時被告開槍打下去的時候，被害人臉部的姿勢如
      何？）側著看著前面，（被害人的上半身位置如何？）側向」（參本院審理卷
      九十二年三月十日訊問筆錄）、「我在被害人之左邊，約略在庭院外門小片門
      之後方，當時小片門未開，被害人是開大片門就槍擊，被第一槍槍擊後，我就
      跪下求被告，我剛講完，被告又開一槍」（參本院審理卷九十二年三月二十日
      勘驗筆錄）等情明確。參以證人乙○○○雖係被害人吳明洲之母，然其於案發
      時年已八十九歲（民國二年九月五日生），且於案發後約一小時即案發當日晚
      上十一時三十分許即接受警訊指證述所見情節，復於翌日上午八時十一分許接
      受檢察官覆訊，有證人乙○○○年籍資料及警訊、檢察官初訊筆錄在卷可參，
      實難想像其如此高齡喪子，哀痛不已之際，尚有何心思虛構事實？況觀諸證人
      乙○○○歷次警訊、檢察官偵訊及本院訊問時之指證述過程，均無老年人慣有
      之老人癡呆情形，且依常態，證人乙○○○案發當時已八十九歲高齡，亦應已
      不可能有短時間內自行杜撰虛構事實之靈活思慮。再者，參照證人乙○○○所
      為之前開指證述內容，前後亦均大致相同，尚無何重大歧異之處，在在均足證
      其所為之指證述應係屬實，足堪採信。
（三）再查，被害人吳明洲經槍擊後雖經緊急送往竹東榮民醫院急救，惟仍因傷重延
      至翌日凌晨一時五分不治死亡，業據檢察官督同法醫師相驗無訛，有相驗勘驗
      筆錄、解剖筆錄、相驗暨解剖照片十九禎、相驗屍體證明書、驗斷書及竹東榮
      民醫院診斷證明書（參九十一年度相字第五七五號相驗卷第７、２６、２８－
      ５０頁）等附卷可參。嗣被害人吳明洲屍體再經檢察官送請法務部法醫研究所
      詳為解剖鑑定，而經法醫師甲○○鑑定結果亦如後述，此有法務部法醫研究所
      九十一年十一月二十九日（９１）法醫所醫鑑字第一五九一號鑑定書在卷可參
      ：
  １、被害人吳明洲身長為一百七十八公分，體重約七十公斤，體格中等。
  ２、被害人吳明洲之臉、耳、鼻、口、頸部、腹部、四肢均無異常，無外傷。
  ３、胸部槍傷：被害人吳明洲之右胸至上腹有手術痕及縫合線，長三十公分，起自
      右胸側，在乳頭之高度向內在中央向下至上腹部，距足底一三０公分，乳頭向
      中央三公分，距中線五公分處有略自左往右、上往下（前後）之彈孔一．０公
      分直徑，傷口邊緣有挫擦輪，未發現有火藥痕，子彈之途徑，經皮膚入右第五
      、六肋間至肝左葉至右葉再達右肺之下葉尖端部，在右第七、八肋間逸出體外
      ，在右背部，自足底往上一二七公分，距中央線七公分處形成出口，體內無彈
      頭。以之判斷被害人吳明洲應是在臥姿，半向右側捲曲之體位被槍擊中。
  ４、右側臀部槍傷：被害人吳明洲之另一槍傷位於距足底一０三公分（入口距足底
      一０四公分，出口距足底一０三公分，另參九十一年度相字第五九五號相驗卷
      第３２頁驗斷書）及九十八公分之右側臀部，有入出口及通行彈道，祇在皮膚
      下，未傷及骨骼，入口一．五公分，直徑斜走（經由皮下路徑瘀傷而後呈現另
      一處槍傷口，大小約三公分，下方又與皮膚呈現一處擦挫傷，大小約四×０．
      八公分，此部分參驗斷書），依現場有門被擊中滑過之痕跡，此一傷口應是跳
      彈所致。
  ５、右胸腔：於前第六肋骨及後第七肋骨有骨折。
  ６、肺：下葉見前後二彈孔各為一．０公分及一．三公分直徑。
  ７、肝：左葉至右葉有外科縫線，可見組織破損等高位置，入口為左葉，出口為右
      葉。
  ８、病理檢察結果：被害人吳明洲因右胸近距離槍傷及肝臟大量出血休克死亡。
      且鑑定人甲○○法醫師亦到院結證稱：「（如何判斷死者是在臥姿半向右側捲
      曲體位被擊中？）．．．屍體有二處槍傷，一部是在胸部，一部是在臀部，而
      死者胸部槍傷的進口、出口高度差二、三公分（按應為三公分），而胸部的槍
      傷傷到死者的肝臟及肺臟，如果係站立的時候，肝臟不可能這麼容易被擊中，
      所以判斷死者是在倒地的時候成捲曲狀，肝臟向上推移才會槍擊到肝臟．．．
      肝臟是在右邊上腹部，距離右邊第七、八根肋骨的位置，算是很近，但是我們
      在解剖的時候，發現死者肝臟中彈之的部位很深，如果是站立的姿勢，不可能
      中彈很深（．．．右側臀部．．．）一０四公分是槍彈入口的部分，出口的部
      分是一０三公分，而九八公分，是擦挫傷的位置．．．臀部的槍傷可能是跳彈
      所致，不像是一般槍傷的進出口．．．（依照子彈的路徑，死者臀部的傷害．
      ．．）站立的時候或是臥姿的時候都是有可能，但是按照一般情形研判，臀部
      的傷害是在站立的時候被擊中的情形較大．．．（如果以彈道的軌跡，從右胸
      部為入口，右背部出來，是否有可能死者是彎曲的時候被擊中？）彎腰還是立
      姿，肝臟不可能被推移這麼上來而被打中」（參本院九十二年二月十日訊問筆
      錄）等情無訛。
（四）揆諸前開被害人吳明洲之屍體解剖鑑定結果及鑑定人甲○○法醫師之證述，被
      害人吳明洲之右胸部致命槍傷確係因右胸近距離遭槍擊，致肝臟中彈甚深而破
      裂大量出血休克死亡。然被害人吳明洲之肝臟係在右邊上腹部，距離右邊第七
      、八根肋骨的位置，故除非被害人吳明洲被槍擊時係因肝臟被擠壓往上推移，
      始可能致肝臟中彈甚深，否則倘被害人吳明洲被槍擊時係站立或彎腰狀態，應
      均不致於使肝臟被擠壓往上推移至中彈如此之深之位置。參以被害人吳明洲右
      胸被槍擊之彈道路徑係略自左往右、上往下（前後），而貫穿入右第五、六肋
      間至肝左葉至右葉再達右肺之下葉尖端部，而在右第七、八肋間右背部逸出體
      外，且右胸入口與右背出口之高度相差三公分（右胸入口距足底一三０公分，
      右背出口距足底一二七公分）等情，均足認定前開鑑定結果確屬可採，足堪認
      定被害人吳明洲之右胸部致命槍傷確係被害人吳明洲洲半向右側捲曲身體側仰
      臥在地時遭被告槍擊無誤。
（五）綜據前開證人乙○○○之證述及被害人吳明洲之屍體解剖鑑定結果，且案發現
      場即被害人吳明洲之住處庭院大門左側（以庭院外面對大門之位置）張貼「善
      緣好運」紅紙之大片鋁門離地約一．一六公尺（即約一一六公分）處確有子彈
      擊中「滑」過之跡證，業據新竹縣警察局竹東分局偵查員戊○○勘測無訛，並
      有命案現場平面狀況圖及照片附卷可證（參九十一年度偵字第六四二七號偵查
      卷第５２頁、第６０頁、第６３頁），亦足堪確認被害人吳明洲確被槍擊二次
      ，且其中一槍並非直接擊中，而係先擊中庭院大門大片鋁門後，因跳彈傷及被
      害人吳明洲之右側臀部，造成被害人吳明洲距足底一０三公分（入口距足底一
      ０四公分，出口距足底一０三公分）及九十八公分之右側臀部槍傷，另一槍則
      直接擊中被害人吳明洲之右胸部，並貫穿後由右背部穿出，且致命槍傷確為由
      右胸部貫穿後由右背部穿出之槍傷無疑。
（六）再查，被害人吳明洲確被槍擊二次，已如前述，且被告槍殺被害人吳明洲之過
      程，應係被告先朝被害人吳明洲上半身射擊第一槍，然因被害人吳明洲甫打開
      門，乃未射準，未直接擊中吳明洲，而擊中甫打開之庭院大門右側大片鋁門（
      指被害人吳明洲在庭院內面對庭院大門之右側大片鋁門），致跳彈傷及被害人
      吳明洲之右側臀部，此時被害人吳明洲因受右側臀部槍傷疼痛而半向右側捲曲
      身體側仰臥在地之際，被告仍不罷手，猶接續舉槍由上往下朝被害人吳明洲之
      上半身射擊第二槍，而擊中被害人吳明洲之右胸等情，業據證人即被害人吳明
      洲之母乙○○○於前開證述被告對被害人吳明洲開槍射擊第一槍時，被害人吳
      明洲係被擊中右邊腹部附近之位置，且側身左躺倒地之際，被告又再對被害人
      吳明洲射擊第二槍等情無訛，並與前開鑑定被害人吳明洲之右胸槍傷係在半向
      右側捲曲身體倒臥在地時被射擊之內容完全吻合，亦核與被告於本院審理中供
      稱：「我覺得當天有可能第二槍是他快要倒下去的時候才中彈的」（參本院九
      十二年一月十六日訊問筆錄Ｐ．１８）等情相符。參以前開鑑定迄至九十一年
      十一月二十九日始完成，衡情證人乙○○○自不可能於事前即得以預測得知鑑
      定之結果而預為虛構事實，然觀諸證人乙○○○於案發當日及翌日即完成之警
      訊及檢察官初訊內容，竟與鑑定結果完全相同，更足證證人乙○○○之證述確
      與事實相符。況若被害人吳明洲所受之右胸部貫穿槍傷為第一槍，則庭院大門
      右側大片鋁門之彈痕應即為第二槍，然若被害人吳明洲所受之右胸部貫穿槍傷
      為第一槍，衡情被害人吳明洲應已立刻倒地不起，則被告第二槍槍擊時應係直
      接朝地下射擊才是，而不可能係以略由上往下，而朝離地高度約一一六公分之
      「前方」角度射擊。再被害人吳明洲致命之右胸部槍傷係由距足底一三０公分
      處射入，射入路徑略自左往右、上往下（前後），再由距足底往上一二七公分
      處之右背部貫穿射出，已如前述，故倘此係第一槍槍擊，而被害人吳明洲應處
      於站立狀態，則衡情彈道之路徑即應不可能為如此之走向，而應係由右胸直接
      筆直貫穿右背，因此被害人吳明洲致命之右胸部槍傷應確係第二槍之槍擊所致
      。
（七）又查，被害人吳明洲被槍擊後倒地因肝臟破裂大量出血之血跡位置，乃緊鄰在
      庭院大門門檻邊，有現場照片在卷可稽（參九十一年度偵字第六四二七號偵查
      卷第１５頁下方、第１６頁上方、第１９頁下方照片），足見被害人吳明洲被
      槍殺時所在之位置確係緊臨庭院大門門內門檻處，而被告於檢察官偵訊時亦坦
      承槍擊當時伊在門外，與被害人吳明洲相距約一公尺之距離（參九十一年度相
      字第五九五號相驗卷第１４頁之九十一年十一月六日訊問筆錄）。據此，被告
      係在與被害人吳明洲相距約僅一公尺之近距離內對被害人吳明洲開槍射擊，已
      堪認定。而被告既係在與被害人吳明洲相距約僅一公尺之近距離內對被害人吳
      明洲開槍射擊，且第一槍又未直接擊中被害人吳明洲，而係擊中庭院大門右側
      大片鋁門，再因跳彈傷及被害人吳明洲之右側臀部，足見被告被槍擊時確係面
      對庭院大門（蓋擊中之庭院大門右側大片鋁門在被害人吳明洲之右側），並無
      掉頭往屋內逃跑之跡象，且被害人吳明洲倒地之位置身軀尚在庭院門檻內，亦
      足證被害人吳明洲被槍擊時即係在打開大門之位置，而無移動或應變之情形。
      又觀諸該鋁門倘係全開乃可往後開啟至與關閉時平行之位置（即全開時與關閉
      時成平行之一百八十度），然被告第一槍槍擊竟未直接擊中被害人吳明洲，而
      係先擊中庭院大門右側大片鋁門，再因跳彈傷及被害人吳明洲之右側臀部，亦
      足徵被告第一槍槍擊時，被害人吳明洲確係甫打開大門右側大片鋁門，且係甫
      打開致未及全開，又依前述，被害人吳明洲被槍擊時並無應變之跡象，更足以
      印證被害人吳明洲確係甫打開大門即被槍擊，否則被害人吳明洲倘有應變之機
      會，儘可在大門未全開之情況下即刻掩門，然觀諸前開槍擊情況，顯然被害人
      吳明洲亦無掩門避免被槍擊之動作。綜據上述，被告倘非係在被害人吳明洲甫
      打開門之際即加以射擊，應不致於未直接擊中被害人吳明洲，然被告對被害人
      吳明洲射擊之第一槍乃竟未直接擊中被害人吳明洲，而係擊中庭院大門右側大
      片鋁門，再因跳彈傷及被害人吳明洲之右側臀部，顯然被告對被害人吳明洲射
      擊之第一槍應確係在被害人吳明洲甫打開門未及應變時即加以射擊，致大門甫
      開啟惟尚未全開，且尚不及掩門之際即被槍擊甚明。再者，被害人吳明洲之身
      高為一百七十八公分，體重約七十公斤，體格中等，已如前述，而揆諸前開被
      告之供述，案發時被告與被害人吳明洲相距僅約一公尺，且被害人吳明洲倒地
      血泊之位置尚在庭院大門內，則被告倘有奪槍之動作，勢必在瞬間即可撲上，
      且縱使無法順利奪取槍枝而被槍擊，則其倒地血泊之位置亦必已跨過庭院大門
      門檻，然被害人吳明洲倒地血泊之位置猶在庭院大門內門檻邊，亦足證被害人
      吳明洲被槍擊時應無撲向前方奪槍之動作。又案發時被告與被害人吳明洲相距
      僅約一公尺之近距離，且被害人吳明洲既無撲向前方奪槍之動作，亦可見被害
      人吳明洲應無奪槍之機會，蓋被告舉槍與被害人吳明洲近距離面對面，勢必須
      舉槍時即緊扣扳機處於隨時可擊發之狀態，並於舉槍時即開槍射擊，否則豈不
      予被害人吳明洲有奪槍之機，故參諸被害人吳明洲顯無任何反擊、奪槍或逃逸
      、應變之跡象，在在均可證被告確係在被害人吳明洲甫應門打開庭院大門時即
      開槍射擊被害人吳明洲無誤，證人乙○○○此部分之證述，亦屬可採。至被告
      辯稱當時伊係與被害人吳明洲爭吵，被害人吳明洲叫伊把槍枝拿出來，伊將槍
      枝拿出來時，伊看到被害人吳明洲有要衝上前的樣子，伊才開槍云云，則顯與
      事實不符，應係避重就輕之詞，不足採信。
（八）末查，被告係在被害人吳明洲甫應門打開庭院大門時近距離開槍射擊被害人吳
      明洲，詳如前述，參以被告對被害人吳明洲射擊之第一槍，係因被害人吳明洲
      甫打開門之際，乃未射準，未直接擊中被害人吳明洲，而擊中庭院大門右側大
      片鋁門致跳彈傷及被害人吳明洲之右側臀部，然依擊中庭院大門右側大片鋁門
      之位置離地約一一六公分之高度判斷，足可證明被告第一槍舉槍射擊被害人吳
      明洲之部位應係在朝被害人吳明洲腹部以上之上半身射擊（蓋如射準直接擊中
      被害人吳明洲，則擊中被害人吳明洲身體之位置理論上應係在距足底以上一一
      六公分處），此觀庭院大門右側大片鋁門彈痕之位置離地約一一六公分，而被
      害人吳明洲因跳彈造成之右側臀部槍傷則為距足底（等同於離地高度）一０三
      公分（入口距足底一０四公分，出口距足底一０三公分）及九十八公分處，顯
      然被告第一槍舉槍射擊被害人吳明洲之高度為離地一一六公分之高度；又觀諸
      被害人吳明洲因被告射擊之第一槍跳彈傷及右側臀部，而因疼痛半向右側捲曲
      身體側仰臥在地之際，被告猶揚言「打死你」，而接續舉槍由上往下朝被害人
      吳明洲之上半身射擊第二槍，並擊中被害人吳明洲之右胸，並貫穿後由右背部
      穿出，而傷及肝臟破裂大量出血休克死亡；且被告之配偶辛○○亦到院證稱：
      「他進來的時候說，不嚕被他開槍打死了」等情無訛（參本院九十二年一月十
      六日訊問筆錄第１４頁），亦足證被告確係基於殺人之犯意開槍槍殺被害人吳
      明洲，且殺人之意甚堅，非致被害人吳明洲於死地不可。參以被告自承被害人
      吳明洲平時即喜以言語相侮他人，又曾出面為被害人吳明洲處理與某女子間之
      感情糾紛，然被害人吳明洲事後並未履行，案發當日中午時分又為此發生爭執
      ，隨後即陸續在竹東鎮○○路某飲食店、竹東鎮○○路「新原味餐廳」、竹東
      鎮「榕樹下餐廳」等處與友人喝酒，並於同日晚上十時許再打電話給被害人吳
      明洲，雙方再度於電話中發生爭執，旋即持開至被害人吳明洲住處槍殺被害人
      吳明洲等情，亦足證被告確有因酒後心有不甘，而臨時萌發殺害被害人吳明洲
      之強烈動機。又被告槍殺被害人吳明洲後，猶匆忙逃逸至新竹縣竹東鎮○○路
      一六０號找正在打麻將之配偶辛○○，並當場告知其配偶辛○○謂其開槍打死
      吳明洲，二人即相偕開車離去，嗣後並商議投案，足見被告行兇殺人時並無酒
      後心神喪失或精神耗弱之狀態，亦堪以認定。故被告辯稱伊並無殺人犯意，並
      非蓄意殺人，且無殺人動機，不記得案發之細節云云，乃均與事實不合，均係
      事後矯飾、迴避之詞，洵無足採。
（九）綜上，事證已臻明確，被告犯行洵堪認定。
二、核被告基於寄藏手槍、子彈之犯意，未經許可，無故收受寄藏美國ＳＭＩＴＨ
    ＆  ＷＥＳＳＯＮ廠製口徑０．３５７吋（３５７  ＭＡＧＮＵＭ）制式轉輪手
    槍一枝（槍枝管制編號：0000000000號）及該手槍轉輪內已裝填適用
    之口徑０．３５７吋（３５７  ＭＡＧＮＵＭ）制式子彈二顆，並繼續持有，所
    為係犯槍砲彈藥刀械管制條例第七條第四項之未經許可無故寄藏手槍罪及同條例
    第十二條第四項之未經許可無故寄藏子彈罪。公訴人認被告係各犯同條項之未經
    許可無故持有手槍罪及未經許可無故持有子彈罪，乃尚有未洽。又被告基於殺人
    之犯意，持上開手槍、子彈，接續二槍開槍射殺被害人吳明洲致死，所為係另犯
    刑法第二百七十一條第一項之殺人罪。被告以同一寄藏行為，同時寄藏手槍、子
    彈，係以一行為同時觸犯槍砲彈藥刀械管制條例第七條第四項之未經許可無故寄
    藏手槍罪及同條例第十二條第四項之未經許可無故寄藏子彈罪，應依刑法第五十
    五條想像競合犯之規定，從一重依槍砲彈藥刀械管制條例第七條第四項之未經許
    可無故寄藏手槍罪處斷。又被告被告所犯未經許可無故寄藏手槍罪及殺人罪，犯
    意各別，罪名不同，應予分論併罰。爰審酌被告有偽造有價證券、恐嚇、妨害兵
    役、違反動產擔保交易法等前科紀錄，並於民國八十五年間因賭博案件，經本院
    判處有期徒刑四月，緩刑三年確定，已緩刑期滿，其刑之宣告失其效力，有臺灣
    新竹地方法院檢察署刑案資料查註紀錄表、臺灣高等法院被告全國前案紀錄表在
    卷足憑，受託寄藏制式手槍、子彈，危害社會治安非輕，又因不滿被害人吳明洲
    之平時作風，且因被害人吳明洲未履行由其出面代為處理與某女子間之感情糾紛
    一事，而發生口角爭執，竟因之心有不甘，而於酒後公然持槍槍殺被害人吳明洲
    ，並於近距離朝被害人吳明洲之上半身人體器官要害射擊，殺意甚堅，手段凶殘
    ，視人命如無物，參以其行兇時，縱係槍殺被害人吳明洲二槍後始發現被害人吳
    明洲之高齡老母在場，然被害人吳明洲之高齡老母在場目擊，錐心之痛，實非言
    語足以形容，惡性重大，不容輕赦，惟念其殺人犯罪後，於警方已知悉其為犯罪
    嫌疑人後，乃認應無法逃匿，而透過證人丙○○等出面攜槍投案，業據證人丙○○、許江靜、辛○○及新竹縣警察局竹東分局刑事組小隊長丁○○等分別於偵查
    中及本院審理中一致證述屬實，且犯罪後坦承無故寄藏制式手槍、子彈犯行，並
    就殺人部分坦認部分情節，然就重要情節則飾詞矯辯，因認其所犯殺人罪部分雖
    尚未達剝奪其生命之程度，然依其所犯殺人罪惡性之重大，亦無矯治之可能，且
    嚴重危害社會治安，非與世隔離，不足以為鑑等一切情狀，分別就所犯未經許可
    無故寄藏手槍罪部分，量處有期徒刑五年六月，併科罰金新台幣十萬元，並就罰
    金部分諭知易服勞役之折算標準；另就所犯殺人罪部分量處無期徒刑，並依刑法
    第三十七條第一項規定宣告褫奪公權終身。次按，被告所犯殺人罪部分既量處無
    期徒刑，則依刑法第五十一條第四款前段規定，乃不執行他刑，但罰金不在此限
    ，爰就所諭知之無期徒刑及有期徒刑部分，定應執行行為僅執行其中之無期徒刑
    。至扣案之美國ＳＭＩＴＨ  ＆  ＷＥＳＳＯＮ廠製口徑０．３５７吋（３５７
      ＭＡＧＮＵＭ）制式轉輪手槍一枝（槍枝管制編號：0000000000號
    ），係違禁物，應依刑法第三十八條第一項第一款規定宣告沒收。至已擊發之口
    徑０．３５７吋（３５７  ＭＡＧＮＵＭ）制式子彈彈殼及彈頭各二顆，已非違
    禁物，亦未扣案，顯已滅失，爰均不併予宣告沒收，附此敘明。
三、另查，本案雖另於案發場所之巷弄口即新竹縣竹東鎮○○路○段二四七巷四弄口
    地上拾獲一顆彈頭，且該彈頭經鑑驗結果，乃與本案被告槍擊所用之子彈同口徑
    （即０．３５７吋），然彈頭經Ｏ－Ｔolidine試劑檢測是否沾有血跡、纖維、
    毛髮等結果，乃呈陰性反應，此有內政部警政署刑事警察局九十一年十二月三十
    一日刑鑑字第０九一０三０五二六０號槍彈鑑定通知書在卷可稽（參九十一年度
    偵字第六四二七號偵查卷第９０頁）。再者，該彈頭之上方民宅二樓後方陽台牆
    壁上亦有疑似彈著點一處（參九十一年度偵字第六四二七號偵查卷第６１－６２
    頁及６４－６５頁照片），惟該疑似彈著點離地面約三．七公尺（參九十一年度
    偵字第六四二七號偵查卷第６１頁上方照片），距被害人吳明洲庭院大門之案發
    場所直線距離則約九．四公尺（參九十一年度偵字第六四二七號偵查卷第６３頁
    上方照片），另距被害人吳明洲之住處左側（指背對被害人吳明洲住處之方向，
    下同）陽臺矮牆直線距離則約五．四公尺（參九十一年度偵字第六四二七號偵查
    卷第６５頁照片），且該疑似彈著點係在被害人吳明洲住處之左下方，而被害人
    吳明洲之住處左側陽臺矮牆顯然高於該疑似彈著點之位置（參九十一年度偵字第
    六四二七號偵查卷第６２頁照片），業據本院現場勘驗屬實，並據證人即警員戊○○證述無訛，有本院九十二年三月二十日勘驗筆錄、偵查卷內現場平面狀況圖
    暨照片九張在卷足稽（參九十一年度偵字第六四二七號偵查卷第６０－６５頁）
    。據此，該拾獲之彈頭雖與本案被告槍擊之子彈同口徑，然並無證據足以證明該
    彈頭即係被告槍擊後之彈頭；況被告射殺被害人吳明洲之二槍，其中一槍係跳彈
    傷及被害人吳明洲之右側臀部，另一槍則直接擊中貫穿被害人吳明洲之右胸，然
    該拾獲之彈頭經檢測是否沾有血跡、纖維、毛髮等，結果乃均呈陰性反應，且依
    前所述，該拾獲之彈頭上方民宅二樓後方陽臺牆壁上之疑似彈著點，乃在案發場
    所即被害人吳明洲住處左下方，而被害人吳明洲住處左側則尚有矮牆阻隔，故依
    彈道之方向，被告開槍射殺被害人吳明洲之二槍彈頭應絕不可能跳彈至該疑似彈
    著點，且被告及證人乙○○○均一致供證被告確僅槍擊二發子彈等情明確。綜據
    前開說明，本案於案發場所之巷弄口即新竹縣竹東鎮○○路○段二四七巷四弄口
    地上拾獲之口徑０．３５７吋彈頭一顆，尚不足以認定係被告所擊發之子彈彈頭
    ，一併敘明。
據上論結，應依刑事訴訟法第二百九十九條第一項前段，槍砲彈藥刀械管制條例第七
條第四項、第十二條第四項，刑法第十一條前段、第二百七十一條第一項、第五十五
條、第四十二條第二項、第五十一條第四款、第三十七條第一項、第三十八條第一項
第一款，罰金罰鍰提高標準條例第二條，現行法規所定貨幣單位折算新台幣條例第二
條，判決如主文。
本案經檢察官邱朝智到庭執行職務。
中      華      民      國    九十二    年      四      月    二十五    日
                                  臺灣新竹地方法院刑事第一庭
                                      法  官  汪  銘  欽
右正本證明與原本無異。
如不服本判決，應於判決送達後十日內向本院提出上訴狀（應附繕本），上訴於臺灣
高等法院。
                                      書記官  江  靜  玲
中      華   民      國    九十二    年      四      月    二十五    日
附錄：本判決論罪科刑法條：
刑法第二百七十一條第一項：
殺人者，處死刑、無期徒刑或十年以上有期徒刑。
槍砲彈藥刀械管制條例第七條第四項：
未經許可，持有、寄藏或意圖販賣而陳列第一項所列槍砲、彈藥者，處五年以上有期
徒刑，併科新台幣一千萬元以下罰金。
槍砲彈藥刀械管制條例第十二條第四項：
未經許可，持有、寄藏或意圖販賣而陳列子彈者，處五年以下有期徒刑，併科新臺幣
三百萬元以下罰金。


司法院資訊處製作；財團法人民間司法改革基金會備份。
